【裁判字號】    98,整抗,6
【裁判日期】    980729
【裁判案由】    公司重整
【裁判全文】
臺灣士林地方法院民事裁定               98年度整抗字第6號
抗  告  人  雅新實業股份有限公司
法定代理人  丙○○
            乙○○
相  對  人  中華資產鑑定中心股份有限公司
法定代理人  丁○○
相  對  人  中華不動產估價師聯合事務所
法定代理人  甲○○
相  對  人  第一國際法律事務所
法定代理人  余淑杏律師
上列當事人因雅新實業股份有限公司重整事件，對於本院民國97
年5月15日96年度整字第1號裁定提起抗告，本院裁定如下:
    主  文
原裁定廢棄。
抗告程序費用新臺幣壹仟元由相對人負擔。
    理  由
一、抗告意旨略以：相對人中華不動產估價師聯合事務所（下稱
    中華不動產估價事務所）、相對人中華資產鑑定中心股份有
    限公司（下稱中華資產鑑定中心）申報者，為其等提供鑑估
    服務所生之債權。相對人第一國際法律事務所（下稱第一國
    際事務所，與中華不動產估價事務所、中華資產鑑定中心合
    稱相對人）所申報之債權，則包含其等提供聲請公司重整緊
    急處分、聲請重整程序及相關民事訴訟等法律服務所生之費
    用及報酬，均屬伊於重整前發生之債務，依公司法第296 條
    之規定，該等債權應屬重整債權，而非同法第312 條第1 項
    所指之重整債務。原裁定誤將其等申報之債權，列為優先重
    整債權，實有違誤等情。並聲明：(一)原裁定廢棄。(二)相對人
    所申報之債權額不得列為優先重整債權，應列為無擔保重整
    債權。
二、中華不動產估價事務所、中華資產鑑定中心陳述略以：抗告
    人於民國96年7 月間為聲請重整，乃委任伊等進行鑑價，以
    評估抗告人資產之價值。伊等於同年11月26日完成鑑估工作
    ，將鑑估報告提供予抗告人，作為其進行重整之參考資料。
    從而，伊等申報之鑑價報酬債權，應屬抗告人為進行重整程
    序所發生之費用，足認其性質為重整債務無疑等語。並聲明
    ：抗告駁回。
三、第一國際事務所陳述略以：伊所申報之法律服務報酬債權，
    包含為抗告人聲請公司重整緊急處分、聲請准予重整及相關
    民事訴訟、法律諮詢等所發生之費用，或屬抗告人為進行重
    整程序所發生之費用，或為維持抗告人公司業務繼續營運所
    發生之債務，故伊應享有優先受償之權利等語。並聲明：抗
    告駁回。
四、按對公司之債權，在重整裁定前成立者，為重整債權；其依
    法享有優先受償權者，為優先重整債權；其有抵押權、質權
    或留置權為擔保者，為有擔保重整債權；無此項擔保者，為
    無擔保重整債權。公司法第296 條第1 項定有明文。次按，
    維持公司業務繼續營運所發生之債務、進行重整程序所發生
    之費用，為公司之重整債務，此觀諸公司法第312 條第1 項
    亦明。所謂重整債務，係為重整債權人、股東之共同利益所
    生之債權，且為進行重整程序所不可或缺，是為使重整程序
    順利進行，公司法第312 條第1 項第2 款進行重整程序所發
    生之費用當從寬解釋，不應囿於法院裁定准予重整後，法院
    、重整人、重整監督人、檢查人為執行重整程序所生之費用
    ，而應包括重整人為向法院聲請裁定准予重整，而生之必要
    支出，方符本條立法之本旨。
五、經查，中華不動產估價事務所、中華資產鑑定中心主張：抗
    告人為聲請重整，於96年7 月間委託其等鑑定不動產、動產
    價值，因此支出新臺幣（下同）48萬5940元、20萬元等情，
    為抗告人所不爭，並有委託書（見本院卷第73頁、第89頁）
    、資產明細（見本院卷第74頁）、出件簽收單（見本院卷第
    80 頁 至第81頁）、出差明細表（見本案卷第82頁）、統一
    發票（見本院卷第83頁）、收據（見本欲卷第93頁至第94頁
    ）等件附卷可稽，堪信為真實。又上開債權成立之時點雖早
    於96 年11 月14日本院裁定抗告人准予重整之前，然抗告人
    聲請法院裁定開始重整程序，必先對其所有資產進行評估，
    並提具相關證明文件，供本院、檢查人審酌後，據此進行重
    整程序。是則，此部分債權核屬為抗告人全體重整債權人、
    股東之共同利益而發生，且為進行本件重整程序所不可或缺
    。揆諸上開說明所示，其應列為重整債務，至為明確。抗告
    人辯以：上開債權為本院裁定准予重整前發生，即不可列為
    重整債務云云，當不足採。
六、第一國際事務所主張：抗告人為聲請重整，乃委任其提供相
    關法律諮詢服務及聲請緊急處分，以保全抗告人之債權，使
    本件重整程序得以順利進行等情，業據抗告人提出律師證書
    （本院卷第97頁）、臺北律師公會證明書（本院卷第98頁）
    、應付款明細（本院卷第99頁）、收據（本院卷第100 頁、
    第104 頁至第110 頁）、本院閱卷室證明單（本院卷第101
    至第102 頁）存卷為憑，信屬實在。稽諸應付款明細（本院
    卷第99頁）以觀，可知第一國際事務所提供抗告人聲請重整
    相關服務，而請求抗告人給付之報酬、費用包括：抗告人重
    整案之服務費、閱卷費、郵資等代墊費、處理重整交接事務
    服務費、代理抗告人至本院製作筆錄之服務費、抗告人重整
    緊急處分服務費、諮詢相關事項之法律顧問費等共計293 萬
    5006元。本院審酌公司重整程序，具有高度之法律專業性，
    若非委任律師處理，抗告人恐無法聲請、進行重整程序，是
    此部分債權應屬為抗告人之重整債權人、股東之共同利益所
    生之債權，且為進行重整程序所必要，揆諸上開說明所示，
    此部分債權亦屬進行重整程序所發生之費用，應列為抗告人
    之重整債務，至屬明悉。
七、第一國際事務所另主張：抗告人聲請重整後，其交易廠商即
    陸續對抗告人提起民事訴訟，請求抗告人給付貨款，因該等
    案件涉及高度法律專業，抗告人乃委由其提供法律諮詢及進
    行之訴訟，此部分費用共計7 萬元，均係為維持抗告人繼續
    營運所生之必要費用等語，業據其提出與所述相符之應付款
    明細（本院卷第99頁）、收據（本院卷第109 頁至第110 頁
    ）為證，堪屬實在。本院衡酌抗告人聲請重整後，其業務往
    來必受有相當之影響，其委任第一國際事務所提供法律諮詢
    及處理相關訴訟，核屬為維持其業務繼續營運而生之債務，
    依上開說明所示，第一國際事務所此部分債權為重整債務，
    應屬明確。
八、再按，公司法第296 條第1 項所謂優先重整債權，為依法律
    規定，對於公司之一般財產有優先受償權之重整債權，如海
    商法第24條所列之債權、職工福利金條例第9 條所示之職工
    福利金債權及工會法第38條所示之債權等是（參照柯芳枝，
    公司法論下，第485 頁；林明華，公司重整法論，第76頁）
    。又重整債權及重整債務乃相對之概念，前者非依重整程序
    不得行使權利，後者則得不依重整程序而應隨時清償，且不
    受重整計畫之拘束，得就公司財產為強制執行。準此，同一
    債權當不得兼為重整債權及重整債務。
九、相對人申報之債權為抗告人之重整債務等節，業如上述（見
    上五、六、七），是揆諸上揭說明，其所申報者既為重整債
    務，自非公司法第296 條第1 項之優先重整債權。原裁定於
    其理由中，認相對人申報者為重整債務，復將上開重整債務
    列為優先重整債權，尚屬矛盾。相對人請求將此部分債權，
    列為優先重整債權，亦屬誤會，而不足採。
十、末按，公司裁定重整後，法院應即公告債權及股東權之申報
    期日、場所，此觀諸公司法第291 條第1 項第3 款自明。此
    債權及股東權申報程序，係為確定公司之重整債權人及股東
    ，並依此組成關係人會議，以執行公司法第301 條所列各款
    之任務。重整債務既不須依重整程序而應隨時清償，且不受
    重整計畫之拘束，則此類債權人當無庸於重整債權及股東權
    申報程序中，申報重整債務。基此，相對人之債權既屬抗告
    人之重整債務，其自無須於重整債權及股東權申報程序中為
    申報。
十一、綜上所述，相對人所主張者為抗告人之重整債務，而無庸
      於重整債權及股東權申報程序中為申報。其請求將此部分
      債權，列為優先重整債權，為無理由。原裁定將此重整債
      務列優先重整債權，自有未洽，應予廢棄。
十二、爰裁定如主文。
中    華    民    國    98    年    7     月    29    日
                  民事第三庭  審判長法  官  鍾任賜
                                    法  官  施月燿
                                    法  官  林尚諭
以上正本證明與原本無異。
如不服本裁定，僅得於收受本裁定正本送達後10日內，以適用法
規顯有錯誤為理由，且抗告利益高於新臺幣150 萬元時，向本院
提出再抗告狀（須附繕本一份及繳納再抗告裁判費新臺幣1,000
元），經本院許可後始可再抗告。再抗告時應提出委任律師或具
有律師資格之人之委任狀；委任有律師資格者，另應附具律師資
格證書及釋明委任人與受任人間有民事訴訟法第466 條之1 第1
項但書或第2 項所定關係之釋明文書影本。
中    華    民    國    98    年    7     月    30    日
                                    書記官  游子毅


司法院資訊處製作；財團法人民間司法改革基金會備份。
